臺灣高雄地方法院民事判決　九十三年度訴字第八六一號
　　原　　　告　　甲○○
　　訴訟代理人　　王仁聰律師
　　複　代理人　　范仲良律師
　　被　　　告　　丙○○
　　訴訟代理人　　許清連律師
　　　　　　　　　鄭淑貞律師
當事人間給付款項事件，經本院於民國九十三年八月十八日言詞辯論終結，判決如下
：
    主    文
被告應給付原告新台幣伍拾萬元，及自民國九十三年四月二十二日起至清償日止，按
年息百分之五計算之利息。
訴訟費用由被告負擔二分之一，餘由原告負擔。
    事    實
甲、原告方面：
  一、聲明：
    (1)被告應給付原告新台幣（下同）一百萬元，及自起訴狀繕本送達翌日起至清償
      日止，按年息百分之五計算之利息。
    (2)訴訟費用由被告負擔。
  二、陳述：
    (1)被告於民國九十二年八、九月間與原告配偶乙○○於屏東市○○○路一二四號
      發生通姦行為，經乙○○坦承後，原告即發律師函請被告出面道歉並協商和解
      事宜，經協商結果，由被告坦承犯行並賠償四十萬元，且保證自簽立和解書後
      絕不再與乙○○有任何瓜葛。
    (2)嗣被告於簽立和解書後，竟於九十三年二、三月間又開始與乙○○見面出遊，
      遭原告之兄長及乙○○之母親撞見，被告一再妨害原告家庭，且身為師範學院
      幼教系學生竟不思潔身自愛，反而無誠信，爰依和解書約定請求被告賠償一百
      萬元。
  三、證據：提出律師函、和解書為證。並聲請訊問證人周禾程、乙○○。
乙、被告方面：
  一、聲明：請求駁回原告之訴。
  二、陳述：
    (1)被告與原告簽立和解書後，早已依約搬離原居住地，而獨自租屋於屏東市古松
      西巷七六號內，並未再主動找尋乙○○，亦未與乙○○發生不正常關係及任何
      瓜葛，原告請求被告賠償並無理由。
    (2)縱認原告違約，惟該和解書乃原告利用被告涉世未深，再加上當時已近學校期
      中考，原告一再以騷擾威脅的手段，讓被告無法專心讀書，被告無奈只好簽立
      ，又被告現為大肆學生，無收入，名下又無不動產，原告請求一百萬元顯然過
      高，應依民法第二百五十二條予以酌減。
    理    由
一、原告主張被告於九十二年八、九月間與原告配偶乙○○發生通姦行為，經乙○○
    坦承後，原告即發律師函請被告出面道歉並協商和解事宜，經協商結果，由被告
    坦承犯行並賠償四十萬元，且保證自簽立和解書後絕不再與乙○○有任何瓜葛，
    嗣被告於簽立和解書後，竟於九十三年二、三月間又開始與乙○○見面出遊，遭
    原告之兄長及乙○○之母親撞見，被告一再妨害原告家庭，爰依和解書約定請求
    被告賠償一百萬元等語。被告則以：被告與原告簽立和解書後，早已依約搬離原
    居住地，而獨自租屋，並未再主動找尋乙○○，亦未與乙○○發生不正常關係及
    任何瓜葛，縱認原告違約，原告請求一百萬元顯然過高，應依民法第二百五十二
    條予以酌減等語資為抗辯。
二、原告主張被告被告於九十二年八、九月間與原告配偶乙○○於屏東市○○○路一
    二四號發生通姦行為，嗣經協商結果，由被告坦承犯行並賠償四十萬元，且簽立
    和解書保證日後絕不再與乙○○有任何瓜葛等情，為被告所不否認，並據原告提
    出和解書為證，是此部分之事實堪信為真，此外則為被告以前揭情詞置辯，是本
    件應審究者為：自簽立和解書後，被告與乙○○是否尚有瓜葛？茲述之如左：
    (1)原告主張被告與乙○○於九十三年二月間又開始見面出遊等情，業據證人周禾
      程即原告的哥哥到庭證稱：「和解書是在王律師事務所寫的，被告的哥哥也在
      現場，事後，因為懷疑乙○○與被告尚有來往，在情人節前夕，我到乙○○的
      住處跟蹤，發現乙○○至被告的住處，另三月七日晚上十一點多，發現乙○○
      與被告二人相擁，並經乙○○的母親確認，之後，乙○○有坦承上開情形。」
      （見本院九十三年五月二十八日言詞辯論筆錄），而證人乙○○亦證稱：「都
      是我主動去找他，他並沒有來找我，今年情人節我有去找他，被媽媽及原告哥
      哥看到，只有聊天而已，其他沒有做什麼。每個禮拜都會去找他，她不會打電
      話給我。」（見本院九十三年七月二十八日言詞辯論筆錄）另經本院以被告行
      動電話號碼0000000000號及乙○○行動電話號碼０九三二八八一九
      六０號函詢中華電信公司兩位之通聯紀錄，發現被告與乙○○於九十三年四月
      二十日、二十一日、二十三日、五月一日互有電話聯絡之情，此亦有資料查詢
      在卷可參，是依上開證人所證及通話紀錄顯示，被告與乙○○於簽立和解書後
      ，應確尚有聯絡、往來之情可明。
    (2)又有關和解書中所謂「不再與乙○○先生有任何瓜葛」究係何意？原告主張是
      指不能有任何接觸及聯繫行為，被告則稱係不能有交往之情，而查兩造於簽立
      和解書之過程，依證人周禾程證稱：「當時懷疑被告即為妹妹外遇的對象，所
      以那時透過系主任及導師，瞭解事實的經過，被告並保證不再與乙○○有任何
      見面及打電話，否則願意負法律責任。」「當時和解書是王律師所擬，當時被
      告的哥哥即告誡被告『因此事已付出四十萬元的代價，不可再聯絡打電話見面
      知悉否』。」（見本院九十三年五月二十八日言詞辯論筆錄）是依證人所證，
      簽立和解書當時，被告之兄既告誡被告不可再與乙○○有任何聯絡打電話見面
      之情，且被告與乙○○又係因通姦一事，才簽立和解書，應可推知，所謂「任
      何瓜葛」應係指不可再有聯絡見面之情事，以免舊情復燃，是應以原告主張較
      為可採。現被告於簽立和解書後，仍互有電話聯絡之情，且週週與乙○○見面
      ，甚而有擁抱之情事，並且於情人節之夜晚相約見面，其顯非單純普通朋友見
      面之情，是應足認被告所為已違反和解書中所謂「不得再有任何瓜葛」之約定
      可明。
    (3)又按「當事人得約定債務人不履行債務時，應支付違約金；違約金，除當事人
      另有訂定外，視為因不履行而生損害之賠償總額。其約定如債務人不於適當時
      期或不依適當方法履行債務時，即須支付違約金者，債權人除得請求履行債務
      外，違約金視為因不於適當時期或不依適當方法履行債務所生損害之賠償總額
      。」「約定之違約金過高者，法院得減至相當之數額」民法第二百五十條第二
      百五十二條分別定有明文。而衡量違約金是否過高是否相當仍須依一般客觀事
      實、社會經濟狀況及當事人所受損害情形，以為酌定標準。約定之違約金是否
      過高，應就債務人若能如期履行債務時，債權人可得享受之一切利益為衡量之
      標準，最高法院四十九年台上字第八○七號、五十一年度台上字一九號判例意
      旨足資參照。查兩造所簽訂之和解書第四條約定：「甲方保證日後絕不再與乙
      ○○先生有任何瓜葛，並同意於二個月內搬離現有居住所，一旦違反上述保證
      ，將無條件給付乙方一百萬元，並負擔一切刑事責任。」有該和解書足參，現
      被告既已違反和解書所為之約定，依約即應負賠償之責，而有關上開賠償金額
      之性質，兩造均表示屬違約金之性質（見本院九十三年八月十八日言詞辯論筆
      錄），是參酌兩造所約定之違約金係因被告前因有通姦行為遭發覺並經賠償四
      十萬元後，所簽立不再與原告之夫聯絡往來之保證，而被告竟違反之，另原告
      任職於電信局，月薪三、四萬元，與乙○○已育有一女，其等因此一感情事件
      而在九十三年七月間辦理離婚登記，原告因此一事件在心理上及精神上所受傷
      害之程度，及被告為一師範學校學生，名下無不動產，其與乙○○交往之情況
      等情，認本件賠償應以五十萬元為適當。
三、綜上所述，被告既因違約而須賠償原告五十萬元，從而，原告依和解書之約定，
    請求被告給付五十萬元，及自起訴狀繕本送達翌日即九十三年四月二十二日起至
    清償日止，按年息百分之五計算之利息，即屬有理由，應予准許，至逾此部分之
    請求，即屬無據，應予駁回。
四、結論：原告之訴為一部有理由、一部無理由，依民事訴訟法第七十九條，判決如
    主文。
中　　　華　　　民　　　國　　九十三　　年　　　八　　　月　　三十一　　日
                                臺灣高雄地方法院民事第二庭
~B法　　　官　楊國祥
正本係照原本作成。
如不服本判決，應於送達後廿日內，向本院提出上訴狀並表明上訴理由，如於本判決
送達前提起上訴者，應於判決送達後十日內補提上訴理由書（須附繕本）。
中　　　華　　　民　　　國　　九十三　　年　　　八　　　月　　三十一　　日
~B法院書記官　光聰
